臺灣高等法院刑事判決　　　　　　　　　　　　　九十二年度上易字第三四一八號
　　上　訴　人
　　即　被　告　甲○○原名李素.
　　上　訴　人
　　即　被　告　乙○○
　　上　訴　人
　　即　被　告　丁○○
　　右三人共同
　　選任辯護人　劉衡慶律師
　　　　　　　　鄭任斌律師
　　　　　　　　周相甫律師
右上訴人因妨害婚姻案件，不服臺灣板橋地方法院九十二年度易字第四四七號，中華
民國九十二年九月二十五日第一審判決（起訴案號：臺灣板橋地方法院檢察署九十一
年度偵字第六二八號、四七五六號），提起上訴，本院判決如左：
    主  文
原判決撤銷。
李若蟬連續有配偶而與人通姦，處有期徒刑肆月，如易科罰金，以佰元折算壹日；
緩刑貳年。
丁○○與有配偶之人相姦，處有期徒刑月，如易科罰金，以佰元折算壹日；緩刑
貳年。
乙○○與有配偶之人相姦，處有期徒刑貳月，如易科罰金，以佰元折算壹日；緩刑
貳年。
    事  實
一、李若蟬（原名李素雲）為丙○○之妻，係有配偶之人，丁○○、乙○○亦明知李
    若蟬為有配偶之人，李若蟬竟基於通姦之概括犯意，而丁○○、乙○○則分別基
    於相姦之犯意，李若蟬先於民國（下同）九十年七月二十二日凌晨六時三十分許
    ，在臺北縣新莊市○○路七二七號九樓之一住處，與丁○○（於八十一年間犯有
    違反證券交易法等案件罪，經臺灣臺北地方法院判處有期徒刑四月，併科罰金二
    萬元；有期徒刑如易科罰金，以三十元折算一日；罰金如易服勞役，以三百元折
    算一日，而於八十二年七月八日易科罰金執行完畢；再犯本罪不構成累犯）發生
    通（相）姦行為；李若蟬承前通姦之同一犯意，復於九十年八月七日，在上開住
    處，與不詳姓名成年男子發生通姦行為；李若蟬承前通姦之同一犯意，又於九十
    年九月四日凌晨近五時許，在上開住處，與乙○○（於七十九年間犯有非業務過
    失致死罪，經臺灣士林地方法院於七十九年四月十八日判處有期徒刑六月，如易
    科罰金以三十元折算一日，緩刑四年，而於七十九年六月十日判決確定；嗣於緩
    刑期滿，緩刑之宣告未經撤銷，其刑之宣告失其效力）發生通（相）姦行為。嗣
    因丙○○發現李若蟬與乙○○發生通（相）姦行為而報警，於九十年九月四日凌
    晨五時三十分許，警方抵達臺北縣新莊市○○路七二七號九樓之一李若蟬住處，
    及至同日六時十七分許，李若蟬、丁○○始開門，而為為警當場查獲。
二、案經丙○○訴請臺灣板橋地方法院檢察署檢察官暨訴由臺北縣政府警察局新莊分
    局報請前開檢察署檢察官偵查起訴。
    理  由
一、被告李若蟬與被告乙○○、被告丁○○、不詳姓名成年男子發生通（相）姦行為
    之事實，業據告訴人丙○○於警訊、偵查及原審調查、審理時指訴綦詳；再被告
    李若蟬與同案被告乙○○通、相姦事實，業據被告乙○○於九十年九月四日凌晨
    五時三十分許，經告訴人丙○○報警查獲後，於同（四）日警詢中供稱，其與被
    告李若蟬有發生一次性行為；復於偵查中供承為警查獲當日有與被告李若蟬發生
    性行為，各等語在卷（臺灣板橋地方法院檢察署九十一年度偵字第六二八號偵查
    卷第六頁背面，第三九頁、第七八頁）；被告乙○○於警詢和偵查中雖辯稱，被
    告李若蟬已離婚或以為李若蟬已離婚云云；惟查被告李若蟬於九十年九月四日為
    警查獲後於警詢中即供稱，其與告訴人丙○○並未離婚，並於偵查中供稱，與告
    訴人丙○○現仍有婚姻關係各等語明確在卷（同上偵查卷第八頁，第二○頁背面
    ），可見被告乙○○前揭所辯被告李若蟬已離婚一節，無非卸責之詞，委不足採
    。
二、右揭被告三人分別通、相姦事實，已據被告李若蟬、丁○○、乙○○三人於本院
    審理時分別坦承在卷（本院卷第一二九頁、一三○頁、一三一頁、一三八頁、一
    三九頁），足見被告三人通、相姦犯行事證明確。被告李若蟬雖辯稱，係告訴人
    丙○○先對其不忠，二人早已協議分居，約明各自生活交朋友，互不拘束；被告
    乙○○事後辯稱，被告李若蟬曾表示已與其丈夫分居，協議各自交友；被告丁○○於事後亦辯稱，被告李若蟬曾表示已與其夫協議分居，各自交友不受干涉云云
    。經查，告訴人丙○○於本院審理時雖供承於八十八年八月十五日以後有與被告
    李若蟬分居之事實沒錯等語，惟否認同意被告李若蟬可自行結交男友，不受拘束
    等情。按被告李若蟬雖抗辯與告訴人丙○○有分居之事實，惟查夫妻間縱有分居
    之事實，仍不等同告訴人丙○○事前同意被告李若蟬與人通姦行為；並非因分居
    雙方間即可發生通姦之婚外情行為至明。可見被告三人事後所辯，尚不足採。
    本件事證明確，被告李若蟬連續通姦，被告丁○○、乙○○二人分別相姦等犯行
    應堪認定。本件被告李若蟬、丁○○、乙○○三人於本院審理時均已坦承前開犯
    行，已如上述，因事證已明，故被告三人聲請傳訊證人即大樓管理員陳振民、鄰
    罪之六捲ＤＶＤ光碟片送請鑑定云云，均核無必要，併此敘明。
三、查被告李若蟬為有配偶之人，已據其於警詢和偵查中供承在卷，已如前述；被告
    李若蟬犯有如事實欄所述之三次通姦犯行；被告丁○○、乙○○二人分別與有配
    偶之被告李若蟬發生性行為，已見前述；核被告李若蟬所為，係犯刑法第二百三
    十九條前段之通姦罪；被告丁○○、乙○○所為，均係犯刑法第二百三十九條後
    段之相姦罪。被告李若蟬先後多次犯行，時間緊接，犯罪構成要件相同，顯係基
    於概括犯意反覆為之，為連續犯，應依刑法第五十六條之規定以一罪論，並加重
    其刑。
四、對於被告三人上訴與原審判決之判斷：原審經調查結果，認為被告三人通、相姦
    犯行事證明確，認被告李若蟬係犯刑法第二百三十九條前段之連續通姦罪，被告
    丁○○、乙○○二人所為，均係犯刑法第二百三十九條後段之相姦罪，並予以論
    罪科刑，固非無見。惟查：（一）、原審理由未考量告訴人丙○○與被告李若蟬
    自八十八年八月十五日以後即與被告李若蟬分居，雙方婚姻早已出現破綻之事實
    狀態，已如前述。（二）、本件告訴人丙○○於八十六年十月間起至八十七年七
    月三十日止曾與第三人張女發生連續通姦犯行，嗣經被告李若蟬撤回告訴等情，
    業據告訴人丙○○於本院審理時供承在卷（本院卷第一二七頁至第一二八頁），
    並有臺灣臺中地方法院檢察署檢察官八十七年度偵字第一六二五六號（被告張女
    ）之簡易判決處刑聲請書影本與被告李若蟬對於被告張女之撤回告訴聲請狀影本
    各一紙在卷足稽（本院卷第一五三頁至第一五六頁），可見本件告訴人丙○○與
    被告李若蟬雙方間婚姻破裂狀態乃是先由告訴人丙○○破壞造成，致被告李若蟬
    違背本件婚姻忠誠，原審對此緣由未予衡量，容有未洽。（三）、原審採用告訴
    人丙○○於本件妨害家庭案件偵查時所提出於被告李若蟬住處裝設針孔攝影機所
    拍之錄影帶與翻攝之ＤＶＤ光碟片，資為被告三人犯有通相姦罪之依據；惟查：
    刑法第二百三十九條所保護之法益為婚姻之忠誠及家庭生活之和諧，違反者，最
    高可處一年以下有期徒刑；而刑法第三百十五條之一所規範者為保護個人之隱私
    權，屬自由權之保護，違反者，最高可處三年以下有期徒刑；足見立法者認為刑
    法第三百十五條之一所保護之法益遠較同法第二百三十九條所保護之法益為重，
    乃原審判決理由竟謂「是苟夫妻一方之行為，在客觀上，已經足以導致他方對婚
    姻之純潔產生合理之懷疑時，不論他方係本於「去除婚姻純潔之疑慮」或「證實
    他方有違反婚姻純潔義務事實」之動機，而對對方私人領域有所侵犯時（例如以
    竊聽或竊錄其私人秘密通訊），應認為係他方為維護婚姻純潔所作出之必要努力
    ，即難認係屬刑法第三百零六條、第三百十五條之一所規定「無故」行為之規範
    範疇。」云云（見原判決第三頁倒數第四行起至第四頁第一行），其適用證據法
    則亦有未洽。被告三人提起上訴，否認犯罪，雖不足採；惟查原判決理由既有上
    開未洽之處，顯屬無可維持，應由本院將原判決撤銷。爰審酌被告李若蟬已與告
    訴人丙○○彼此間分居之事實與其原由及被告三人犯罪之動機、目的、手段，與
    被告三人之通相姦犯行對告訴人所造成之精神損害及被告三人犯後態度等一切情
    狀，分別量處如主文第二項至第四項所示之刑，並均諭知易科罰金之折算標準，
    以示懲儆。查被告李若蟬並無犯罪前科，未曾受有期徒刑以上刑之宣告；被告丁○○有如事實欄所述之犯罪科刑執行情形（再犯本罪不構成累犯），其於前受有
    期徒刑之宣告執行完畢後，以五年以內未曾受有期徒刑以上刑之宣告；被告乙○○於七十九年間犯有非業務過失致死罪，經臺灣士林地方法院於七十九年四月十
    八日判處有期徒刑六月，如易科罰金以三十元折算一日，緩刑四年，而於七十九
    年六月十日判決確定；嗣於緩刑期滿，緩刑之宣告未經撤銷，其刑之宣告失其效
    力各等情，此有本院被告全國前案紀錄表各在卷足憑；且被告丁○○於本院審理
    時已與告訴人丙○○成立和解，業據告訴人丙○○供承在卷（本院卷第一四○頁
    ），並有和解書影本在卷可證；被告三人經此偵審教訓，均當知所警惕，應無再
    犯之虞，本院認為對於被告三人所宣告之上開刑，以暫不執行為適當，爰均併予
    宣告緩刑二年，以啟自新。
據上論斷，應依刑事訴訟法第三百六十九條第一項前段、第三百六十四條、第二百九
十九條第一項前段，刑法第五十六條、第二百三十九條、第四十一條第一項前段、第
七十四條第一款、第二款，罰金罰鍰提高標準條例第二條，判決如主文。
本案經檢察官劉家芳到庭執行職務。
中　　　華　　　民　　　國　　九十三　　年　　　二　　　月　　 十三 　　日
                              臺灣高等法院刑事第二十三庭
                                  審判長法  官　黃　瑞　華
                                        法  官  宋　　　祺
                                        法  官  陳　坤　地
右正本證明與原本無異。
不得上訴。
                                        書記官　陳　建　邦
中　　　華　　　民　　　國　　九十三　　年　　　四　　　月　　 三十 　　日
附錄：本案論罪科刑法條全文
刑法第二百三十九條
有配偶而與人通姦者，處一年以下有期徒刑。其相姦者亦同。
